【裁判字號】    97,重訴,699
【裁判日期】    970530
【裁判案由】    毒品危害防制條例
【裁判全文】
臺灣臺中地方法院刑事判決            96年度重訴字第4066號
                                     97年度重訴字第699號
公  訴  人  臺灣臺中地方法院檢察署檢察官
被      告  甲○○
                    （另案在臺灣臺中監獄執行中）
指定辯護人  林群期律師
被      告  羅勝吉
                    （另案在臺灣臺中監獄臺中分監執行中）
選任辯護人  楊雯齡律師
上列被告等因毒品危害防制條例案件，經檢察官提起公訴（96年
度偵字第21318號）及追加起訴（97年度偵緝字第279號），本院
判決如下：
    主    文
甲○○販賣第一級毒品，累犯，處有期徒刑貳拾年，扣案如附表
１所示第一級毒品海洛因貳佰玖拾陸包（驗餘合計淨重貳佰柒拾
壹點貳公克，空包裝總重柒拾陸點捌肆公克）均沒收銷燬之；
扣案之電子磅秤貳台均沒收。又共同販賣第二級毒品，累犯，處
有期徒刑捌年陸月，扣案如附表１所示第二級毒品甲基安非他命
貳拾捌包（驗餘合計淨重伍拾玖點零玖公克）均沒收銷燬之；扣
案之電子磅秤貳台均沒收；又因販賣第二級毒品所得財物新臺幣
肆仟元沒收之，如全部或一部不能沒收時，以其財產抵償之。應
執行有期徒刑貳拾伍年，扣案如附表１所示第一級毒品海洛因貳
佰玖拾陸包（驗餘合計淨重貳佰柒拾壹點貳公克，空包裝總重
柒拾陸點捌肆公克）及第二級毒品甲基安非他命貳拾捌包（驗餘
合計淨重伍拾玖點零玖公克）均沒收銷燬之；扣案之電子磅秤貳
台均沒收；又因販賣第二級毒品所得財物新臺幣肆仟元沒收之，
如全部或一部不能沒收時，以其財產抵償之。其餘被訴如附表２
所示販賣第二級毒品甲基安非他命部分，無罪。
羅勝吉共同持有第一級毒品達一定數量，累犯，處有期徒刑壹年
陸月，扣案如附表１所示第一級毒品海洛因貳佰玖拾陸包（驗餘
合計淨重貳佰柒拾壹點貳公克，空包裝總重柒拾陸點捌肆公克
）及第二級毒品甲基安非他命貳拾捌包（驗餘合計淨重伍拾玖點
零玖公克）均沒收銷燬之；扣案之電子磅秤貳台均沒收。又共同
販賣第二級毒品，累犯，處有期徒刑柒年肆月，扣案之電子磅秤
貳台均沒收；又因販賣第二級毒品所得財物新臺幣仟元沒收之
，如全部或一部不能沒收時，以其財產抵償之。應執行有期徒刑
捌年捌月，扣案如附表１所示第一級毒品海洛因貳佰玖拾陸包（
驗餘合計淨重貳佰柒拾壹點貳公克，空包裝總重柒拾陸點捌肆
公克）及第二級毒品甲基安非他命貳拾捌包（驗餘合計淨重伍拾
玖點零玖公克）均沒收銷燬之；扣案之電子磅秤貳台均沒收；又
因販賣第二級毒品所得財物新臺幣仟元沒收之，如全部或一部
不能沒收時，以其財產抵償之。
    犯罪事實
一、甲○○（綽號「西瓜」）前於民國九十二年間因竊盜案件，
    經本院於九十二年十一月六日以九十二年度訴字第一五七九
    號判處有期徒刑八月，於九十二年十二月八日確定，嗣於九
    十四年一月三十一日縮刑期滿執行執行完畢；羅勝吉（綽號
    「阿吉」）於九十二年間，因毒品危害防制條例案件，經本
    院於九十二年二月二十七日以九十二年度訴字第四四０號判
    處有期徒刑十一月，於九十二年三月二十一日確定（起訴書
    誤載為九十二年九月十二日），嗣於九十三年八月三十一日
    縮刑期滿執行完畢，於九十三年九月一日出監。甲○○與羅
    勝吉為朋友關係，二人前均有多次毒品案件。
二、甲○○明知海洛因、甲基安非他命為毒品危害防制條例第二
    條第二項第一款、第二款所稱具成癮性、危害性之第一級、
    第二級毒品，未經允許不得持有、運輸、販賣，竟基於販賣
    而營利之意思，於九十六年八月二十五日上午九時前某時，
    自不詳姓名者處販入第一級毒品海洛因二百九十六包（驗餘
    合計淨重二七一．三二公克，空包裝總重七六．八四公克）
    及第二級毒品甲基安非他命三十包，均用以販賣。
三、於九十六年八月二十五日上午九時前某時，甲○○自不詳姓
    名者處販入第二級毒品甲基安非他命三十後，張瑞金於九十
    六年八月二十五日上午九時許，撥打門號0000－000
    000號行動電話與甲○○聯繫，向其購買第二級毒品甲基
    安非他命一包，新臺幣（下同）三千元，甲○○即先攜帶少
    量第二級毒品甲基安非他命，至台中市○○路八０一號八樓
    八０六，供張瑞金試用，並向張瑞金先收取販毒款三千元。
    嗣於同日下午二時許，甲○○約羅勝吉駕駛甲○○之前承租
    交由羅勝吉使用之車號Ｍ８－８７２５號自用小客車至台中
    市○○路之大智國民小學前見面，甲○○在此時間、地點先
    販賣第二級毒品甲基安非他命一小包（毛重０．４公克，送
    驗淨重０．２５６０公克，驗餘淨重０．２５３５公克）予
    羅勝吉；甲○○並將上開其於同日販入之上開自不詳姓名者
    處販入第一級毒品海洛因二百九十六包（驗餘合計淨重二七
    一．三二公克，空包裝總重七六．八四公克）及其中之第二
    級毒品甲基安非他命二十八包（驗餘合計淨重五九．０九公
    克），均放置於上開Ｍ８－８７２５號自用小客車上，而與
    羅勝吉共同持有之；甲○○另再拿一包第二級毒品甲基安非
    他命（原含袋重０．６公克，送驗淨重０．４６９６公克，
    驗餘淨重０．４６６９公克）交由與其販賣第二級毒品甲基
    安非他命予張瑞金有犯意聯絡之羅勝吉，要羅勝吉送至台中
    市○○路八０一號八樓八０六室，交付予張瑞金，而共同完
    成該包第二級毒品甲基安非他命（原含袋重０．６公克，送
    驗淨重０、４６９６公克，驗餘淨重０．４６６９公克）之
    販賣行為。
四、嗣於九十六年八月二十五日下午三時許，台中市警察局第二
    分局員警持本院核發之九十六年度聲搜字第二四七六號搜索
    票，至台中市○○路８０１號８樓８０６室搜索，當場扣得
    張瑞金上開購得之第二級毒品甲基安非他命一包（原含袋重
    ０．６公克，送驗淨重０．４６９６公克，驗餘淨重０．４
    ６６９公克），並逮捕張瑞金。張瑞金遭逮捕回台中市警察
    局第二分局永興派出所後，即主動供承該包毒品係購自甲○
    ○及由羅勝吉運送前往交付，復因民眾報案表示台中市○○
    路八０一號八樓八０五室，疑似有人跳窗侵入住宅（未據告
    訴），在派警瞭解後，始發現係利用員警搜索時攀窗逃離之
    羅勝吉在宅內，經在外守候，於同日下午六時許查獲，並在
    羅勝吉之身上，扣得其向甲○○購得之上開第二級毒品甲基
    安非他命一小包（毛重０．４公克，送驗淨重０．２５６０
    公克，驗餘淨重０．２５３５公克）；復在羅勝吉自主同意
    下，於同日下午六時三十分許，搜索其所駕駛之車號Ｍ８－
    ８７２５號自用小客車，當場再扣得第一級毒品海洛因二百
    九十六包（驗餘合計淨重二七一．三二公克，空包裝總重七
    六．八四公克）、第二級毒品甲基安非他命二十八包（驗餘
    合計淨重五九．０九公克）、電子磅秤二台等物。
五、案經台中市警察局第二分局報請臺灣臺中地方法院檢察署檢
    察官偵查起訴及追加起訴。
    理    由
甲、有罪部分
一、按被告以外之人於審判外之陳述，除法律有規定者外，不得
    作為證據；又被告以外之人於偵查中向檢察官所為之陳述，
    除顯有不可信之情況者外，得為證據；另被告以外之人於審
    判外之陳述，雖不符前四條之規定，而經當事人於審判程序
    同意作為證據，法院審酌該言詞陳述或書面陳述作成時之情
    況，認為適當者，亦得為證據。當事人、代理人或辯護人於
    法院調查證據時，知有第一百五十九條第一項不得為證據之
    情形，而未於言詞辯論終結前聲明異議者，視為有前項之同
    意；刑事訴訟法第一百五十九條第一項、第一百五十九條之
    一第二項及第一百五十九條之五分別定有明文。本件證人張
    瑞金於接受警員詢問、檢察官訊問時所為之證述及陳述，雖
    係被告以外之人於審判外之言詞陳述，惟被告及選任辯護人
    對於證人於警、偵訊時陳述及證述之證據能力，於本院準備
    程序中不爭執，亦未於言詞辯論終結前聲明異議，視為於審
    判程序同意作為證據，且被告以外之人於偵查中向檢察官所
    為之陳述，原則上得為證據，本院並審酌上開警偵訊筆錄作
    成時之情況尚無不當。是依前揭規定，證人張瑞金之證述，
    自有證據能力，合先敘明。
二、訊之被告正義僅坦承警方於九十六年八月二十五日下午六時
    三十分許，在車號Ｍ８－８７２５號自用小客車上查扣之第
    一級毒品海洛因二百九十六包（驗餘合計淨重二七一．三二
    公克，空包裝總重七六．八四公克）、第二級毒品甲基安非
    他命二十八包（驗餘合計淨重五九．０九公克）係其所有之
    物，然矢口否認有何公訴人上開所指之販賣第一、二級毒品
    犯行，辯稱：扣案之毒品均係伊購入準備自己施用，並非販
    賣所用，伊僅在九十六年八月二十五日之前二、三天，有拿
    安非他命給羅勝吉施用一、二次，一次給他一小包，一小包
    大約一千五百元云云。另被告羅勝吉於偵查時坦承因被告甲
    ○○提供毒品甲基安非也命供其施用，而代其送毒品予張瑞
    金，及依被告甲○○指示將其租用之上開汽車連同扣案之所
    有毒品等物駕駛至台中市○○路８０１號前等事實不諱，惟
    於本院審理時則改稱：扣案所有毒品等物均係被告甲○○所
    有，伊並不知道被告甲○○將何物品放置於上開汽車上，且
    被告甲○○是要伊將一小包安非他命拿去給張瑞金，說是要
    請張瑞金施用云云。經查：
（一）被告羅勝吉於九十六年八月二十六日警詢時供稱：「查扣
      之毒品（包括二百九十六包海洛因及、二十八包甲基安非
      他命）、磅秤等均是被告甲○○（綽號西瓜）所有」、「
      所有查扣之毒品是被告甲○○於昨日（九十六年八月二十
      五日）我去建成路８０１號前，他約我在大智路大智國小
      對面見面，然後他上車後將該毒品放置在車上，隨即叫我
      到建成路８０１號與他會合」、「昨日警方在張瑞金身上
      查獲的安非他命是被告甲○○託我拿去給張瑞金的」、「
      我沒有向張瑞金收錢，買毒品錢是由甲○○收取」、「（
      你幫甲○○運送毒品與張瑞金交易代價為何？）他會無償
      提供我吸食安非他命」、「（你幫甲○○運送毒品幾次？
      ）只有拿去給張瑞金這一次」、「（查獲之海洛因二百九
      十六包及安非他命二十八包是何人分裝？）是甲○○分裝
      的」等語；被告羅勝吉於九十六年八月二十六日檢察官偵
      查時復供稱：「車上的二百九十六包毒品、磅秤是甲○○
      放的」、「我曾經跟甲○○買過二次，一次是九十六年八
      月二十五日，約在大智國小對面，跟他買一小包安非他命
      【註：即警方在同日於被告羅勝吉身上查扣之該包安非他
      命】，買了一千元」等語明確。
（二）另證人張瑞金於九十六年八月二十五日警詢時證稱：「我
      於今日（九十六年八月二十五日）早上約九時許，打電話
      向一位綽號西瓜之男子（經指認即被告徐正）說我要購買
      安非他命，然後由綽號阿吉之男子（經指認即被告羅勝吉
      ）於今日下午二時許，至我住處與我交易安非他命，共以
      新台幣三千元購得」、「我是以手機撥打0000000
      000與西瓜聯絡，他都開一部白色喜美的自小客車」、
      「羅勝吉只是負責運送毒品，我早上就把購買安非他命的
      錢交給綽號西瓜的男子了」；證人張瑞金於九十六年八月
      二十五日檢察官偵查時並證稱：「我打電話給甲○○，向
      他買安非他命，今天第一次買，上午拿錢給甲○○，買三
      千元、０．六公克，買的都還沒有用，今天早上吸的是甲
      ○○拿到我住處給我試用的，下午二點多甲○○叫羅勝吉
      把毒品送過來」等語；證人張瑞金於本院九十六年一月十
      一日復到庭具結證稱：「跟綽號『西瓜』的徐姓三十幾歲
      男子買安非他命」、「九十六年八月二十四日晚上『西瓜
      』來我家，我問他有沒有地方買安非他命，他說要幫我問
      問看，九十六年八月二十五日早上『西瓜」來我家，說可
      以拿到，我就拿三千元給『西瓜』，  『西瓜』就把三千
      元量的安非他命交給我」、「（被告羅勝吉九十六年八月
      二十五日當天下午交給你幾包東西？）交一包安非他命給
      我，就是我被扣案的那包安非他命，筆錄上是記載０．六
      公克」、「（你當場有打開看是什麼東西？）是透明的塑
      膠袋裝，一看就知道是安非他命」等語明確。
（三）本院核對被告羅勝吉之供詞與證人張瑞金之證詞可知，被
      告甲○○於九十六年八月二十五日上午九時前某時，先自
      不詳姓名者處販入第二級毒品甲基安非他命三十包，並於
      同日販賣予同案被告羅勝吉及證人張瑞金各一包（毛重分
      別為０．４公克及０．６公克），最後並為警查扣其餘之
      二十八包甲基安非他命，而警方於九十六年八月二十六日
      在被告羅勝吉、證人張瑞金處查扣之上開白色結晶各一包
      及在車號Ｍ８－８７２５號自用小客車查扣之二十八包白
      色結晶，經送驗結果，均確係甲基安非他命無訛，此有被
      告羅勝吉施用第二級毒品案件（本院九十六年度中簡字第
      三０八五號）送驗結果、證人張瑞金施用第二級毒品案件
      （本院九十六年度易字第五六五九號）送驗結果（中山醫
      學大學附設醫院檢驗科藥物檢測中心檢驗報告書一份、內
      政部警政署九十六年十月四日刑鑑字第０９６０１４１２
      ４５號鑑定書（附於九十六年度重訴字第四０六六號本院
      卷內）一份可稽，且有上開在被告羅勝吉處查扣之安非他
      命一小包（毛重０．４公克，送驗淨重０．２５６０公克
      ，驗餘淨重０．２５３５公克）、在證人張瑞金處查扣之
      安非他命一包（原含袋重０．６公克，送驗淨重０、４６
      ９６公克，驗餘淨重０．４６６９公克），及在車號Ｍ８
      －８７２５號自用小客車查扣之安非他命二十八包（驗餘
      合計淨重五九．０九公克）扣案可資佐證，另經證人即當
      場查被告羅勝吉之警員蔡坤舉、許瑋倫於九十七年一月十
      七日本院審理時到庭證述明確，復有電子磅秤二台、搜索
      扣押筆錄、扣押物品目錄、扣押物品清單、現場照片等足
      憑。足見被告甲○○販賣第二級毒品安非他命及其與被告
      羅勝吉共同販賣第二級毒品安非他命予證人張瑞金之犯行
      明確，渠等前揭辯解，顯均係卸責之詞，不足採信，被告
      甲○○、羅勝吉販賣第二級毒品部分之犯行明確，均堪認
      定。
（四）次以，警方於九十六年八月二十六日在車號Ｍ８－８７２
      ５號自用小客車查扣之二百九十六包白色粉末，經送驗結
      果，確均含有第一級毒品海洛因成分，此有法務部調查局
      九十六年十月一日調科壹字第０９６２３０７０５５０號
      鑑定書一份在卷（九十六年度偵字第二一三一八號卷第四
      十二頁）可稽，並有上開二百九十六包第一級毒品海洛因
      （驗餘合計淨重二七一．三二公克，空包裝總重七六．八
      四公克）扣案可證。加上上開查扣之二百九十六包第一級
      毒品海洛因，等均呈等量包裝方式，復扣有電子磅秤二台
      等情，外觀上，均與一般販毒品之行徑相符。又依據下列
      報告，被告甲○○所持有之毒品海洛因，已超過一般人之
      合理施用量，顯係供販賣，並非用以供個人施用：
  １．據英國藥學協會所編之「Clarke's Isolationand  Ident
      ification of Drugs」一書所載，海洛因之人體一般使用
      量為每４小時施用至１０毫克，即每日約３０至６０毫客
      ，最低致死劑量為２００毫客；另依RandallC.Base lt,
      Robert H. Cravey所著之Disposition of Toxic Dru gs
      and Chemicals in Man 4th, Chemical Toxicology  Ins
      titute, Foster City, California,1995」之記載，街道
      販賣者之海洛因平均純度為２％至６％之間，每個包裝劑
      量所含海洛因約從３至６毫克不等，海洛因經常以鹽酸鹽
      之型態施以靜脈注射、皮下注射或鼻吸之方法使用，１次
      服用該劑量即有致死之可能，在此文獻中同提到海洛因濫
      用者之使用劑量一般為幾毫克至幾十毫克之間，但根據
      Bolelli et al.等之研究，有海洛因成癮者靜脈注射海洛
      因１次劑量為１５０至而於血漿中偵測出高濃度之嗎啡（
      ０.３MG／L）。又海洛因之使用量隨施用者之成癮性而產
      生耐藥性，其程度依個人體質、施用頻率、接觸時間長短
      、身體狀況及生活習性等因素有所不同，可使最低致死劑
      量增至數倍或１０倍以上，此有行政院衛生署管制藥品管
      理局相關函示可查。再者，臺彎地區屬於海島型氣侯，天
      氣較為潮濕，根據The Merck Index（Published byMER
      CK&CO.,INC.RAHWA Y,N.J.,U.S.A 1989）第４８６頁之記
      載，海洛因若以鹽  酸鹽及一分子水的型態存在，可溶於
      兩份的水及１１份的乙醇中。海洛因一般為白色結晶性粉
      末，保存條件受到溫度、光線、溼度等環境下，越容易受
      潮，若要避免海洛因降解及受潮，保存條件通常溼度在４
      ０％至６０％之範圍內（即較乾燥之環境下），如此可以
      減少海洛因降解之速率.......等語，此有中央警察大學
      研究資料，及全國各地方法院之判決依據可查。
  ２．然按依文獻Clark's Isolarion andIdentification of
      Drugs第二版記述：正常人之安非他命（安非他命硫酸鹽
      ）每日正常使用劑量從２０至１００毫克（按即０‧０２
      公克至０‧１公克）之間，其最低致死劑量為２百毫克（
      按即０‧２公克），若單次使用超過此劑量即有致命之可
      能性。而甲基安非他命（甲基安非他命鹽酸鹽）每日正常
      使用劑量從２．５至２５毫克（即０‧００２５公克至０
      ‧０２５公克）之間，其最低致死劑量為１公克，久用成
      癮者對該藥物產生耐藥性，其程度因個人體質、使用頻率
      與接觸時間長短而異，可使其致死量增至數倍或１０倍以
      上，此經行政院管制藥品管理局９０年３月８日管檢字第
      ９２３５３號函釋明確及全國各地方法院之判決可查。
    綜上所述，亦可知被告甲○○所販入之上開二百九十六包第
    一級毒品海洛因係供販賣之用，並供個人施用，是被告甲○
    ○意圖營利而販入第一級毒品海洛因之犯行亦甚明確，其上
    開辯解，亦無可採，其此部分犯行明確，亦堪認定。
三、按販賣毒品罪，不以販入之後，復行賣出為必要，只須意圖
    營利而販入或賣出，有一於此，犯罪即應成立；又海洛因、
    甲基安非他命，為毒品危害防制條例第二條第二項第一款、
    第二款所稱之第一級、第二級毒品。（一）是核被告甲○○
    意圖營利而販入第一級毒品海洛因二百九十六包之行為，係
    犯毒品危害防制條例第四條第一項之販賣第一級毒品罪；另
    核被告甲○○意圖營利而販入第二級毒品甲基安非他命三十
    包，並於同日各販賣一包予同案被告羅勝吉及證人張瑞金之
    行為，則係犯毒品危害防制條例第四條第二項之販賣第二級
    毒品罪。被告甲○○持有第一級毒品海洛因、第二級毒品甲
    基安非他命等行為，均屬低度行為，為販賣之高度行為所吸
    收，不另論罪。又被告甲○○就上開販賣第二級毒品予張瑞
    金部分之犯行，與被告羅勝吉間有犯意聯絡及行為分擔，俱
    為共同正犯。又被告甲○○所犯上開二罪間，犯意各別，行
    為有殊，應予分論併罰之。（二）另核被告羅勝吉同時將同
    案被告甲○○放置在Ｍ８－８７２５號自用小客車上之第一
    級毒品海洛因二百九十六包及第二級毒品甲基安非他命二十
    八包載至台中市○○路８０１號前而共同持有之之行為，係
    犯毒品危害防制條例第十一條第一項、第四項，及同條第二
    項之持有第一級毒品達一定數量罪及持有第二級毒品達一定
    數量罪【蓋行政院依毒品危害防制條例第十一條第四項之規
    定，於九十三年一月七日公布、同年月九日施行之「轉讓持
    有毒品加重其刑之數量標準」，其第二條第一款、第二款規
    定轉讓、持有第一級毒品淨重五公克以上；第二級毒品淨重
    十公克以上，應加重其刑至二分之一。而被告羅勝吉係持有
    第一級毒品海洛因二百九十六包（驗餘合計淨重二七一．三
    二公克，空包裝總重七六．八四公克）、第二級毒品甲基安
    非他命二十八包（驗餘合計淨重五九．０九公克），有如前
    述，顯已超過該標準所定之淨重五公克、十公克以上，甚為
    明確】【又公訴人雖認被告羅勝吉此部分行為，係犯毒品危
    害防制條例第四條第一、二項之販賣第一、二級毒品罪，然
    以，上開扣案之二百九十六包海洛因及二十八包甲基安非他
    命係由被告甲○○販入，販入時被告羅勝吉亦不知情，而被
    告甲○○將上開毒品放置於Ｍ８－８７２５號自用小客車上
    時，被告羅勝吉雖係知情而持有之，但被告甲○○就此部分
    毒品僅交待羅勝吉以該車載至台中市○○路８０１號前，並
    未要求其送交其他人或買主，是就被告甲○○意圖營利而販
    入扣案之二百九十六包海洛因及二十八包甲基安非他命之販
    賣第一、二級毒品犯行部分，尚難認被告羅勝吉與其有犯意
    聯絡及行為分擔，而僅得認告羅勝吉就同時持有第一級毒品
    海洛因達一定數量（達淨重五公克以上）及持有第二級毒品
    甲基安非他命達一定數量（達淨重十公克以上）部分，與被
    告甲○○有犯意聯絡及行為分擔。公訴意旨認為被告羅勝吉
    就此部分犯行，係犯毒品危害防制條例第四條第一、二項之
    販賣第一、二級毒品罪，尚有未洽，惟其起訴之基本事實既
    屬相同，且不影響被告之防禦權，本院自得變更檢察官所引
    應適用之法條，並予審理，附此說明】。被告羅勝吉就此部
    分犯行與被告甲○○間有犯意聯絡及行為分擔，俱為共同正
    犯。被告羅勝吉以一持有行為，同時觸犯上開二罪名，為想
    像競合犯，應從一重之論以持有第一級毒品達一定數量罪。
    （三）又查，被告甲○○於九十二年間因竊盜案件，經本院
    於九十二年十一月六日以九十二年度訴字第一五七九號判處
    有期徒刑八月，於九十二年十二月八日確定，嗣於九十四年
    一月三十一日縮刑期滿執行執行完畢；被告羅勝吉於九十二
    年間，因毒品危害防制條例案件，經本院於九十二年二月二
    十七日以九十二年度訴字第四四０號判處有期徒刑十一月，
    於九十二年三月二十一日確定（起訴書誤載為九十二年九月
    十二日），嗣於九十三年八月三十一日縮刑期滿執行完畢，
    於九十三年九月一日出監之事實，有臺灣臺中地方法院檢察
    署刑案查註紀錄表、臺灣高等法院被告前案紀錄表各一份在
    卷可按。渠等於刑之執行完畢後，五年內故意再犯本件有期
    徒刑以上之罪，均為累犯，除被告所犯販賣第一級、第二級
    毒品之法定刑為死刑、無期徒刑部分，依刑法第六十四條第
    一項、第六十五條第一項規定，不得加重外，均應依刑法第
    四十七條第一項之規定，各加重其刑，被告羅勝吉並就所犯
    持有第一級毒品達一定數量罪部分遞加重之。（四）次按，
    販賣第一級毒品罪之法定刑為「死刑或無期徒刑；處無期徒
    刑者，得併科一千萬元以下罰金。」，然同為販賣第一級毒
    品之人，其原因動機不一，犯罪情節未必盡同，或有大盤毒
    梟者，亦有中、小盤之分，甚或僅止於吸毒者友儕間為求互
    通有無之有償轉讓者亦有之，其販賣行為所造成危害社會之
    程度自屬有異，法律科處此類犯罪，所設之法定最低本刑卻
    相同，不可謂不重。於此情形，倘依其情狀處以較輕之徒刑
    ，即足以懲儆，並可達防衛社會之目的者，自非不可依客觀
    之犯行與主觀之惡性二者加以考量其情狀，是否有可憫恕之
    處，而適用刑法第五十九條之規定酌量減輕其刑，期使個案
    裁判之量刑，能斟酌至當，符合比例原則。查本件被告甲○
    ○無視國家對於杜絕毒品危害之禁令而販賣第一級毒品，行
    為固屬不當，應予非難，然被告僅因一時貪念，致罹重典，
    相對於長期大量販賣毒品予不認識對象之大毒梟而言，本件
    被告甲○○尚未有販出海洛因之情形，其對社會治安及國民
    健康之危害顯然較小，從被告犯案情節觀之，倘仍遽處以法
    定本刑之最低刑度，猶失之過苛，情輕法重，且難謂符合罪
    刑相當性及比例原則，更無從與大毒梟之惡行有所區隔，是
    其犯罪情狀相較於法定之重刑，在客觀上足以引起一般人之
    同情，情節尚堪憫恕，檢察官亦具體請求量處有期徒刑二十
    五年，本院爰依刑法第五十九條之規定，對被告甲○○所犯
    販賣第一級毒品之犯行，均減輕其刑（法定刑之罰金刑部分
    並先加重後減輕之）。（五）爰審酌被告二人均素行不佳，
    被告甲○○既染有施用毒品惡行，應深知毒品戕害人體健康
    至鉅，竟為牟取不法暴利，心存僥倖，不惜違法犯禁，販賣
    毒品，且查獲之第一級毒品海洛因、第二級毒品甲基安非他
    命數量非稀，倘若流入市面，勢將助長毒品泛濫，毒害國人
    健康，嚴重危害社會治安，是其犯罪所生危害甚為重大，另
    酌被告甲○○、羅勝吉為上開犯罪之動機、目的、手段，涉
    案之情節輕重不同及犯罪後之態度等一切情狀，分別量處如
    主文所示之刑，並各定其應執行之刑，以示懲儆。
四、沒收之宣告：
（一）按毒品危害防制條例第十九條第一項規定：「犯第四條至
      第九條、第十二條、第十三條或第十四條第一項、第二項
      之罪者，其供犯罪所用或因犯罪所得之財物，均沒收之，
      如全部或一部不能沒收時，追徵其價額或以其財產抵償之
      」，被告甲○○販賣第二級毒品甲基安非他命予羅勝吉、
      張瑞金所得之財物各為一千元及三千元，合計四千元；被
      告羅勝吉與甲○○共同販賣第二級毒品甲基安非他命予張
      瑞金所得之財物為三千元，雖未據扣案，仍應依同條例第
      十九條第一項規定宣告沒收，如全部或一部不能沒收時，
      以其財產抵償之。
（二）另扣案之毒品海洛因二百九十六包（驗餘合計淨重二七一
      ．三二公克，空包裝總重七六．八四公克）、甲基安非他
      命二十八包（驗餘合計淨重五九．０九公克），分係第一
      級及第二級毒品，應依毒品危害防制條例第十八條第一項
      前段之規定，不問屬於犯人與否，均沒收銷燬之。另扣案
      之電子磅秤二台，係被告甲○○所有，供甲○○分裝毒品
      第一、二級毒品，而犯上開販賣（含持有）第一、二級毒
      品【註：共同持有第一、二級毒品；及販賣第二級毒品予
      證人張瑞金部分，被告甲○○與共同被告羅勝吉係共同正
      犯】之罪所用之物，應依毒品危害防制條例第十九條第一
      項之規定諭知沒收（最高法院九十四台上字第三一九一號
      判決要旨參照）。
（三）至於扣案六支行動電話，被告甲○○供稱係朋友寄放，亦
      無證據顯示係供本件犯罪所用之物；另扣案之現金二萬一
      千七百元，被告羅勝吉供稱係其所有之物，然此與被告甲
      ○○於警、偵訊及本院初訊時所述不同，惟不論上開現金
      之所有權誰屬，尚無確切證據證明係為本件販賣毒品所得
      之財物，是以上開行動電話及現金，均不予宣告沒收，併
      此敘明。
乙、無罪部分：
一、公訴意旨另略以：被告甲○○個別基於販賣甲基安非他命營
    利之犯意，於九十六年八月二十五日回溯約十日，在台中市
    ○○街附近某處，販賣第二級毒品甲基安非他命一包五百元
    予同案被告羅勝吉。因認被告甲○○此部分另涉有毒品危害
    防制條例第四條第二項之販賣第二級毒品罪嫌（附表２）云
    云。
二、按犯罪事實應依證據認定之，無證據不得認定犯罪事實；又
    被告否認犯罪事實所持之辯解，縱屬不能成立，仍非有積極
    證據足以證明其犯罪行為，不能遽為有罪之認定，刑事訴訟
    法第一百五十四條第二項、最高法院三十年上字一八三一號
    判例參照。復按刑事訴訟法上所謂認定犯罪事實之證據，係
    指足以認定被告確有犯罪行為之積極證據而言，該項證據自
    須適合於被告犯罪事實之認定，始得採為斷罪資料；且犯罪
    事實之認定，應憑真實之證據，倘證據是否真實尚欠明顯，
    自難以擬制推測之方法，為其判斷之基礎；另證據之證明力
    ，固屬於法院判斷之自由，惟證據本身如有瑕疵，則在瑕疵
    未能究明以前，遽採為有罪之根據，即難謂適法，最高法院
    二十九年上字第三一０五號、五十三年台上字第六五六號及
    三十二年上字第九七一號分別著有判例可資參照。
三、訊據被告甲○○堅詞否認有上開販賣第二級毒品甲基安非他
    命予被告羅勝吉之犯行，辯稱：伊僅（九十六年）八月二十
    五日之前二、三天，有拿安非他命給羅勝吉施用一、二次，
    一次給他一小包，一小包大約一千五百元云云。經查：被告
    羅勝吉固曾於偵查時供稱：被告甲○○有於九十六年八月二
    十五日回溯約十日，在台中市○○街附近某處，販賣第二級
    毒品甲基安非他命一包五百元予伊等情，然羅勝吉於本院九
    十七年三月七日審理時復證稱：九十六年八月二十五日前十
    天，是伊與被告甲○○各出五百元向三人合買一包安非他命
    平分云云；同日亦曾證稱：（甲○○）拿安非他命請伊大約
    二、三次，地點都在台中市，一次都請我一、兩泡，差不多
    五百多不到一千元云云，是被告羅勝吉前後證述已不一致，
    亦未查獲毒品甲基安非他命可資佐證，揆諸上開說明，參以
    卷內現存證據，此等部分應屬無法證明被告甲○○有此次販
    賣第二級毒品甲基安非他命犯行，此外，復查無其他積極證
    據足證被告甲○○另有公訴人所指如附表２所示之犯行，此
    部分不能證明被告甲○○犯罪，自應為其無罪之諭知。
據上論斷，應依刑事訴訟法第二百九十九條第一項前段、第三百
條、第三百零一條第一項前段，毒品危害防制條例第四條第一項
、第二項、第十一條第一項、第四項、第二項、第十八條第一項
前段、第十九條第一項，刑法第十一條前段、第二十八條、第五
十五條、第四十七條第一項、第五十九條、第五十一條第五款，
判決如主文。
中    華    民    國    97    年     5    月    30    日
              刑事第二庭  審判長法  官  曾佩琦
                                法  官  郭書豪
                                法  官  陳姵君
以上正本證明與原本無異。
如不服本判決，應於收受送達後十日內向本院提出上訴書狀（應
敘述具體理由並附繕本）。
上訴書如未敘述理由，應於上訴期間屆滿後二十日內補提理由書
於本院。
                                書記官  林念慈
中    華    民    國    97    年     5    月    30    日
附表１：
    第一級毒品海洛因二百九十六包（驗餘合計淨重二七一．三
    二公克，空包裝總重七六．八四公克）及第二級毒品甲基安
    非他命二十八包（驗餘合計淨重五九．０九公克）
附表２：
    被告甲○○於九十六年八月二十五日回溯約十日，在台中市
    ○○街附近某處，販賣第二級毒品甲基安非他命一包五百元
    予被告羅勝吉。
附錄本案論罪科刑法條：
【毒品危害防制條例第四條第一項、第二項】
  製造、運輸、販賣第一級毒品者，處死刑或無期徒刑；處無期
  徒刑者，得併科新臺幣一千萬元以下罰金。
  製造、運輸、販賣第二級毒品者，處無期徒刑或七年以上有期
  徒刑，得併科新臺幣7百萬元以下罰金。
【毒品危害防制條例第十一條】
  持有第一級毒品者，處三年以下有期徒刑、拘役或新臺幣五萬
  元以下罰金。
  持有第二級毒品者，處二年以下有期徒刑、拘役或新臺幣三萬
  元以下罰金。
  持有專供製造或施用第一、二級毒品之器具者，處一年以下有
  期徒刑、拘役或新臺幣一萬元以下罰金。
  持有毒品達一定數量者，加重其刑至二分之一，其標準由行政
  院定之。


司法院資訊處製作；財團法人民間司法改革基金會備份。
